【裁判字號】    87,交易,473
【裁判日期】    891018
【裁判案由】    過失傷害
【裁判全文】
臺灣臺北地方法院刑事判決                        八十七年度交易字第四七三號
    公  訴  人  臺灣臺北地方法院檢察署檢察官
    被      告  甲○○
右列被告因過失傷害案件，經檢察官提起公訴( 八十七年度偵字第四○五九號 )，本
院判決如左：
        主      文
甲○○因過失傷害人，累犯，處有期徒刑肆月，如易科罰金，以佰元折算壹日。
        事      實
一、甲○○曾犯有侵占、傷害及傷害致死等罪，其中於七十九年十一月一日因犯傷害
    致死罪，經臺灣高等法院以七十九年上訴字第二八一七號刑事判決判處有期徒刑
    十年六月，並經減為有期徒刑五年三月，於八十二年二月十日因縮短刑期假釋出
    監( 八十四年六月廿五日縮短刑期屆滿，起訴書誤載：八十四年六月廿五日執行
    完畢 )在案。
二、甲○○不知警惕，於八十六年八月十二日凌晨零時廿四分許，無照駕駛一輛車牌
    BH-4809 號自用小客車並附載友人丙○○、丁○○○夫婦( 丙○○坐於駕駛座後
    方，丁○○○坐於右後座 )，沿臺北縣新店市○○○○道之中興路東側內線車道
    由南往北方向直行，途經中興路、檳榔路有號誌交岔路口，明知其遵行方向燈光
    號誌為紅燈，理應注意遵守道路交通號誌之指示，及注意車前狀況並隨時採取必
    要之安全措施，而依當時雖係夜間但有照明、天候晴、路面乾燥無缺陷、視距良
    好且無障礙物等情形觀之，並無任何不能注意之情事。甲○○應注意能注意卻疏
    未注意，竟貿然駕車闖紅燈直行穿越該交岔路口，適有一輛由成年男子乙○○飲
    酒後( 因送醫急救疏未檢測其吐氣所含酒精成份或抽血檢驗血液中酒精濃度，但
    未至精神耗弱程度 )駕駛之車牌ANH-497 號重型機器腳踏車，沿中興路西側內線
    車道由北往南方向行駛，欲在該交岔路口左轉檳榔路行駛，疏未注意遵守其遵行
    方向( 中興路北往南 )紅燈號誌之指示，駕車不得超越停止線進入該交岔路口，
    逕自駕車左轉檳榔路行駛，以致該輛車牌ANH-497 號重型機器腳踏車前車頭撞及
    甲○○所駕駛該輛車牌BH-4809 號自用小客車左前車輪葉子板。乙○○人車倒地
    ，機車照後鏡等碎片掉落該交岔路口中央近中興路南向內線車道處，其餘車體則
    散落在中興路西側( 西往東 )北端行人穿越道與停止線間之內線車道上；乙○○
    則摔倒在中興路東側( 南往北 )內線車道近北端行人穿越道前，受有頭皮撕裂傷
    四處( 各長約15公分、3 公分、10公分及2 公分 )、右小腿撕裂傷( 長約3 公分
     )及右脛骨骨折等傷害。
三、案經被害人乙○○訴由臺北縣警察局新店分局移送臺灣臺北地方法院檢察署檢察
    官偵查起訴。
        理      由
一、訊據被告甲○○雖就其於前揭時地無照駕駛該輛車牌BH-4809 號與乙○○駕駛之
    自用小客車與乙○○駕駛之該輛車牌ANH-497 號重型機器腳踏車發生碰撞壹節供
    承不諱，惟矢口否認有何過失行為，辯稱略以「乙○○駕駛該輛車牌ANH-497 號
    重型機器腳踏車沿檳榔路由西往東直行穿越該交岔路口，係乙○○闖紅燈肇事，
    我當時駕車速度約四○公里」云云。經查：
    (一)證人丁○○○雖於警訊中證稱略以「我們駕駛該輛車牌BH-4809 號自用小客
        車由新店經中興路往臺北方向行駛，時速約不超過四○公里，當時往臺北方
        向號誌為綠燈，該輛車牌ANH-497 號重機車由檳榔路橫越中興路，當時重機
        車應為紅燈。我沒有注意同向前方有無其他車輛行駛，當時視線不良、路況
        良好、號誌明確，我有看見他( 乙○○ )從我們左方行駛，我只聽到煞車聲
        就撞到了」云云。證人丙○○於偵查中亦到庭證稱略以「當時路燈很亮，我
        們先於中興路等紅燈，等綠燈才行駛，又過十字路口中間後，告訴人( 乙○○ )之機車突然左轉撞上了我們的左車頭，紅燈時沒有看到告訴人，綠燈往
        前走時也沒有看到，直到撞上後才看到，告訴人車速非常快，直到撞上才看
        到他，我們才剛起步，故車速不快」云云。惟查：證人丙○○與其妻( 即證
        人 )丁○○○於本件交通事故發生當時雖然均坐於被告甲○○所駕駛該輛車
        牌BH-4809 號自用小客車後座，但時值深夜，二人對於當時「路燈很亮」(
        丙○○ )或「視線不良」( 丁○○○ )之證述不一；及對於被害人乙○○駕
        駛該輛重型機器腳踏車行向究竟是「由檳榔路橫越中興路」( 丁○○○ )或
        「過了十字路口中間後，機車突然左轉撞上了我們的車頭」( 丙○○ )之證
        述亦不相同；又對於被告甲○○駕車於事故發生前之行車速度亦有「不超過
        四○公里」及「才剛起步，故車速不快」之差異。況查八十九年八月十四日
        本院勘驗現場時，證人丙○○到場具結證述其「沒有看到( 乙○○ )機車從
        何處來，我只知道( 車牌BH-4809 號自用小客車 )是左邊撞到」明確，載明
        筆錄在卷可稽，足見證人丁○○○、丙○○二人所為前揭有利被告甲○○之
        證詞是否屬實，顯有疑問。
    (二)再查：右揭事實，業據被害人乙○○指訴綦詳，並有道路交通事故調查報告
        表、現場草圖、現場相片等件在卷可稽。證人( 現場處理事故員警 )陳茂興
        於八十九年八月四日本院勘驗現場時，到場具結就其處理事故現場當時機車
        碎片、車體倒地位置及該事故發生交岔路口( 中興路、檳榔路 )交通號誌僅
        有「紅燈右轉」號誌並無「紅燈左轉」專用號誌，且中興路南北向綠燈號誌
        啟動時間相同等情證述綦詳，載明筆錄在卷可稽。本件交通事故發生之中興
        路、檳榔路交岔路口，中興路( 南北向 )雙方行向號誌時相相同，亦有「臺
        灣省臺北縣區車輛行車事故鑑定委員會」八十七年四月廿九日北鑑字第八七
        二八八號函一紙在卷可按。參諸被害人乙○○於警訊中自承「我駕駛該輛車
        牌ANH-497 號重型機器腳踏車沿中興路由北往南( 北宜路 )方向行駛，行經
        中興路、檳榔路交岔路口，欲左轉檳榔路行駛，因( 中興路 )路口為紅燈，
        我先紅燈左轉檳榔路」等語，及該輛車牌ANH-497 號重型機器腳踏車事故發
        生後之碎片、車體及被害人乙○○血跡位置，均在該交岔路口中央偏北行人
        穿越道附近，有「道路交通事故調查報告表」現場圖在卷，益見被害人乙○○指訴被告甲○○「駕駛該輛車牌BH-4809 號自用小客車闖紅燈直行」壹節
        核與事實相符。本件交通事故發生當時，被告甲○○與被害人乙○○二人均
        未遵守交通號誌「紅燈」不得超越停止線進入交岔路口之指示，擅自分別駕
        車超越停止線駛入該交岔路口，至為灼然。
    (三)被告甲○○明知其並未考領普通小客車駕駛執照，違反「道路交通安全規則
        」第五十條第一項「汽車駕駛執照為駕駛汽車之許可憑證，由駕駛人向公路
        監理機關申請登記，考驗及格後發給之」之規定，又與被害人乙○○均應注
        意同規則第九十條「駕駛人駕駛汽車，應遵守道路交通標誌、標線、號誌之
        指示」及第九十四條第三項「汽車行駛時，駕駛人應注意車前狀況並隨時採
        取必要之安全措施」等規定，而依卷附「道路交通事故調查報告表」之記載
        ，本件交通事故發生當時雖係夜間但有照明、天候晴、路面乾燥無缺陷、視
        距良好且無障礙物，並無任何足令被告甲○○或被害人乙○○不能注意前揭
        「道路交通安全規則」規定之情事。被告甲○○與被害人乙○○二人均應注
        意且能注意卻均疏未注意以致駕車發生本件交通事故，二人就本件交通事故
        之發生均有過失無疑。被告甲○○之過失與被害人乙○○受有前揭傷害間，
        確有相當因果關係。本件被告甲○○過失傷害之犯行明確，應予依法論科。
二、核被告甲○○所為，係犯刑法第二百八十四條第一項前段過失傷害罪。查被告甲○○雖向到達事故現場處理員警自承其駕車與被害人乙○○駕駛之重機車發生碰
    撞屬實，但矢口否認係其駕車不慎肇事，辯稱係被害人乙○○駕車不當肇事，已
    詳見前述，核與刑法第六十二前段有關自首之規定不符。又查被告甲○○無駕駛
    執照駕車，因而致人( 乙○○ )受傷，依法應負刑事責任，已詳見前述，依「道
    路交通管理處罰條例」第八十六條第一項規定，應加重其刑。末查被告甲○○曾
    犯有侵占、傷害及傷害致死等罪，其中於七十九年十一月一日因犯傷害致死罪，
    經臺灣高等法院以七十九年上訴字第二八一七號刑事判決判處有期徒刑十年六月
    ，並經減為有期徒刑五年三月，於八十二年二月十日因縮短刑期假釋出監，並於
    八十四年六月廿五日縮短刑期屆滿( 起訴書事實欄誤載：八十四年六月廿五日執
    行完畢 )，有臺灣高等法院檢察署刑案紀錄簡覆表一件在卷可稽。其於五年以內
    再犯本件之罪，為累犯，應遞加重其刑。爰審酌被告甲○○素行、過失程度、造
    成之損害、被害人乙○○與有過失及被告甲○○迄未與被害人乙○○達成民事上
    和解賠償損害等一切情狀，量處如主文所示之刑並諭知易科罰金之折算標準，以
    示懲儆。
據上論斷，應依刑事訴訟法第二百九十九條第一項前段，刑法第二百八十四條第一項
前段，第四十七條，第四十一條，罰金罰鍰提高標準條例第一條前段，第二條，道路
交通管理處罰條例第八十六條第一項，判決如主文。
本案經檢察官劉成焜到庭執行職務
中      華      民      國    八  十  九    年    十    月    十八    日
                          臺灣臺北地方法院交通法庭
                                  法  官  鍾      華
右正本證明與原本無異。
如不服本判決，應於判決送達後十日內向本院提出上訴狀 (應附繕本) ，上訴於
臺灣高等法院。
                                  書記官  黃  繡  琴
中      華      民      國      八  十  九  年    十    月      十八    日
刑法第二百八十四條：
  因過失傷害人者，處六月以下有期徒刑，拘役或五百元以下罰金。致重傷者，處一
  年以下有期徒刑，拘役或五百元以下罰金。
  從事業務之人，因業務上之過失傷害人者，處一年以下有期徒刑、拘役或一千元以
  下罰金。致重傷者，處三年以下有期徒刑，拘役或二千元以下罰金。


司法院資訊處製作；財團法人民間司法改革基金會備份。
